【裁判字號】    98,監宣,14
【裁判日期】    990206
【裁判案由】    監護宣告
【裁判全文】
臺灣臺南地方法院家事裁定              98年度監宣字第14號
聲  請  人  甲○○
相  對  人  丙○○
關  係  人  乙○○
上聲請人聲請對丙○○為監護宣告事件，本院裁定如下：
    主      文
宣告丙○○（男，民國○○年○月○○日生，身分證統一編號：
Ｚ000000000號）為受監護宣告之人。
選定甲○○（男，民國○○○年○月○○日生，身分證統一編號
：Ｚ000000000號）為受監護宣告之人丙○○之監護人
。
指定乙○○（男，民國○○○年○月○日生，身分證統一編號：
Ｚ000000000號）為會同開具財產清冊之人。
聲請程序費用由受監護宣告之人丙○○負擔。
    理      由
一、本件聲請意旨略以：聲請人甲○○之兄丙○○於民國98年9
    月13日因車禍致顱內出血，送往成功大學醫學院附設醫院住
    院治療，經診斷為「頭部外傷併顱內出血」，至今仍無起色
    ，呈現植物人狀態，已達受監護宣告之程度，有診斷證明書
    1紙可證，為此依民法第14條、民事訴訟法第597條規定，聲
    請鈞院准予對相對人丙○○為監護之宣告，並指定聲請人甲○○為丙○○之監護人等語。
二、按對於因精神障礙或其他心智缺陷，致不能為意思表示或受
    意思表示，或不能辨識其意思表示之效果者，法院得因本人
    、配偶、四親等內之親屬、最近一年有同居事實之其他親屬
    、檢察官、主管機關或社會福利機構之聲請，為監護之宣告
    ，民法第14條第1項定有明文。
三、經查，甲○○係丙○○之弟之事實，有聲請人所提戶籍謄本
    2件附卷可稽，並經聲請人到庭陳述明確，是聲請人為丙○○之四親等內親屬，伊為本件聲請，自屬合法。又查，聲請
    人主張丙○○於98年9月13日因車禍致顱內出血，經診斷為
    頭部外傷併顱內出血，呈現植物人狀態之事實，亦據提出成
    功大學醫學院附設醫院診斷證明書1件為證，且經本院審驗
    相對人丙○○之精神狀況，認其現意識仍不清，自我照顧能
    力明顯不足，日常生活需他人24小時協助幫忙，對外界之反
    應、思考能力、自己行為之利害得失之意思能力及認知、理
    解判斷能力均有明顯缺陷，相對人丙○○無法自己處分財產
    ，此有監護宣告訊問筆錄可憑；再斟酌鑑定人即行政院衛生
    署台南醫院黃隆山醫師鑑定結果認定：「6.醫學上的診斷：
    頭部外傷併顱內出血。7.生活狀況及現在身心狀態：．．．
    身體狀態、精神狀態：一般醫學檢查：個案意識呈木訥狀態
    ，對問話無法能回答，靠鼻胃管幫忙進食、靠氣管內管幫忙
    呼吸，四肢變形無力，無法自我行動，大小便及個人衛生須
    他人完全協助。精神檢查方面：個案的注意力、判斷能力、
    對人、時、地的定向感、記憶能力、計算能力及抽象思考能
    力均有明顯缺失。8.有關判斷能力判定之意見：不能管理處
    分自己財產。判斷的根據：相對人現意識仍不清，認知能力
    仍有缺陷。9.回復可能性說明：相對人之回復可能性機率很
    低。10.鑑定判定及說明：【鑑定結果說明】綜合一般醫學檢
    查及精神檢查之情形，這是一個腦病變後遺症的個案，個案
    現在意識仍不清，個案自我照顧能力呈明顯不足，個案的精
    神狀態應達不能為意思表示或受意思表示。【鑑定判定】(1)
    基於受鑑定人有精神上之障礙（植物人），其程度重大不能
    管理處分自己的財產，且回復之可能性低。(2)精神障礙之程
    度係不能為意思表示或受意思表示，可為監護宣告。」等語
    ，有本院訊問筆錄及成年監護鑑定書在卷可佐。綜上所述，
    本件相對人丙○○因精神障礙，已達不能為意思表示或受意
    思表示之程度，爰依法宣告丙○○為受監護宣告之人。
四、再按受監護宣告之人應置監護人；法院為監護之宣告時，應
    依職權就配偶、四親等內之親屬、最近一年有同居事實之其
    他親屬、主管機關、社會福利機構或其他適當之人選定一人
    或數人為監護人，並同時指定會同開具財產清冊之人；法院
    選定監護人時，應依受監護宣告之人之最佳利益，優先考量
    受監護宣告人之意見，審酌一切情狀，並注意下列事項：一
    受監護宣告之人之身心狀態與生活及財產狀況。二受監護宣
    告人與其配偶、子女或其他共同生活之人間之情感狀況。三
    監護人之職業、經歷、意見及其與受監護宣告之人之利害關
    係。四法人為監護人時，其事業之種類與內容，法人及其代
    表人與受監護宣告之人之利害關係。修正後之民法第1110條
    、第1111條第1項、第1111條之1定有明文。查受監護宣告之
    人丙○○無配偶，其父親黃清德、母親黃洪蓮沼已分別於54
    年10月2日、82年10月28日死亡，聲請人甲○○為丙○○之
    弟，此有戶籍謄本及除戶謄本各2件在卷供參，雙方份屬兄
    弟，關係密切，且聲請人甲○○有意願擔任丙○○之監護人
    ，加以受監護宣告之人丙○○之兄乙○○、弟黃國偉、黃國
    盛、妹黃麗美等均同意由聲請人擔任監護人，此有本院訊問
    筆錄、同意書等件在卷可考，本院綜參上情，認由聲請人甲○○負責護養及照顧丙○○並管理其財產，應能符合丙○○
    之最佳利益，自屬適當之人選，以此，爰選定聲請人甲○○
    為丙○○之監護人。又關於會同開具財產清冊之人部分，本
    院審酌乙○○為受監護宣告之人丙○○之兄，亦有乙○○之
    戶籍謄本在卷可憑，乙○○於本件監護宣告事件，與丙○○
    亦無利害關係，則由乙○○擔任會同開具財產清冊之人並無
    不妥，爰併指定關係人乙○○為會同開具財產清冊之人。
五、依民事訴訟法第608條第1項，裁定如主文。
中    華    民    國    99    年    2     月    6     日
                  家事法庭  法  官  林富郎
以上正本證明與原本無異。
如不服本裁定關於選定監護人及指定會同開具財產清冊之人等部
分，應於送達後十日內向本院提出抗告狀（附具繕本），並繳納
抗告費新臺幣壹仟元；其餘關於宣告監護之部分，不得抗告。
中    華    民    國    99    年    2     月    6     日
                            書記官  劉毓如

司法院資訊處製作；財團法人民間司法改革基金會備份。
